臺灣南投地方法院刑事判決
111年度易字第368號
公  訴  人  臺灣南投地方檢察署檢察官 
被      告  鍾玉潔



上列被告因詐欺案件，經檢察官提起公訴（111年度偵字第3226
號、111年度偵字第3948號），及移送併案審理（111年度偵字第
5463號、第3930號），被告於準備程序中就被訴事實為有罪之陳
述，經告知簡式審判程序之旨，並聽取當事人之意見後，本院合
議庭裁定由受命法官獨任進行簡式審判程序，判決如下：     
    主      文
丙○○幫助犯洗錢防制法第十四條第一項之一般洗錢罪，處有期徒
刑肆月，併科罰金新臺幣壹萬元，罰金如易服勞役，以新臺幣壹
仟元折算壹日。未扣案之犯罪所得新臺幣貳仟元，沒收之，於全
部或一部不能沒收或不宜執行沒收時，追徵其價額。
    事實及理由
一、本案犯罪事實及證據，除證據部分應補充「被告丙○○於本院
    準備程序及審理之自白」外，餘均引用檢察官起訴書及移送
    併辦意旨書之記載（如附件）。
二、本件被告基於不確定幫助故意，先向虛擬貨幣公司註冊會員
    並綁定其郵局帳戶，再將會員及郵局帳戶資料交予真實姓名
    年籍不詳之詐欺正犯，使詐欺正犯對附件所示之被害人施以
    詐術，致使附件所示之被害人陷於錯誤，分別將款項匯入被
    告之郵局帳戶，再由詐欺正犯以被告之虛擬貨幣會員身分及
    郵局帳戶之金額購買虛擬貨幣後轉出，藉以掩飾、隱匿特定
    犯罪所得之來源、去向，是核被告就附件所為，均係犯刑法
    第30條第1 項前段、第339 條第1 項之幫助詐欺取財罪，及
    刑法第30條第1 項前段、洗錢防制法第14條第1 項之幫助一
    般洗錢罪。起訴書雖未論及被告涉犯幫助一般洗錢罪，但此
    部分與業經起訴之幫助詐欺取財罪間有想像競合犯之裁判上
    一罪關係，為起訴效力所及，本院自得併予審理，且本院於
    準備程序時業已依刑事訴訟法第95條第1項第1款規定，告知
    被告所涉此部分法條之旨，以充分保障被告受告知權、防禦
    權，亦此敘明。
三、又臺灣南投地方檢察署檢察官111年度偵字第5463號、第393
    0號移送併辦部分，與檢察官起訴書所載係提供同一郵局帳
    戶之行為，而侵害不同被害人之法益，屬於一行為侵害數法益
    之想像競合犯關係，為裁判上一罪，自為起訴書之效力所及
    ，本院自應併予審究。
四、被告係以提供本案郵局帳戶之單一行為，幫助他人對數被害
    人實行數個詐欺犯行，並同時觸犯上開數罪名，應依刑法第
    55條想像競合犯之規定，從一重之幫助一般洗錢罪處斷。被
    告基於幫助犯意為上開犯行，為幫助犯，爰依刑法第30條第
    2項規定，按正犯之刑減輕之。再被告於本院準備程序及審
    理時均自白前揭幫助洗錢犯行，業如前述，爰依洗錢防制法
    第16條第2項之規定，減輕其刑，並依法遞減輕之。
五、本院審酌被告提供金融帳戶供他人遂行詐欺取財等不法行為
    ，實屬不該，惟念被告犯後坦認犯行，兼衡本案被害人人數
    、受騙金額多寡、被告之素行、犯罪動機、目的、手段，暨
    其自陳大學畢業，擔任家庭主婦，經濟狀況勉持，有5 名未
    成年子女需扶養等一切情狀，量處如主文所示之刑，並就罰
    金刑部分諭知易服勞役之折算標準。
六、洗錢防制法第18條雖採義務沒收主義，卻未特別規定「不問
    屬於犯罪行為人與否，沒收之」，致該洗錢行為之標的是否
    限於行為人所有者始得宣告沒收，有所疑義，於此情形自應
    回歸適用原則性之規範，即參諸刑法第38條第2 項前段規定
    ，仍以屬於行為人所有者為限，始應予沒收。本案並無證據
    證明被告實際取得如附件所示之被害人受騙而轉帳至本案郵
    局帳戶之款項，自無庸依洗錢防制法第18條第1項前段規定
    沒收。另被告供稱提供郵局帳戶資料時有獲得新臺幣2000元
    之報酬，自為被告本案之犯罪所得，雖未扣案，仍應依刑法
    第38條之1 第1 項前段、第3 項規定宣告沒收，並於全部或
    一部不能沒收或不宜執行沒收時，追徵其價額。
七、依刑事訴訟法第273條之1、第310條之2、第454條，判決如
    主文。
八、如不服本件判決，得自收受送達之日起20日內，向本院提起
    上訴狀（須附繕本）。　　　
本案經檢察官張姿倩提起公訴及移送併案、檢察官張桂芳移送併
案審理，檢察官王晴玲到庭執行職務。
中　　華　　民　　國　　111 　年　　11　　月　　23　　日
　　　　　　　　　        臺灣南投地方法院刑事第五庭   
            　　　　　　　　　法　官　羅子俞
以上正本證明與原本無異。 
如不服本判決，應於收受本判決20日內向本院提出上訴書狀，並
應敘述具體理由，如未敘述上訴理由者，應於上訴期間屆滿後20
日內補提理由書狀於本院（均須依他造當事人之人數附繕本）「
切勿逕送上級法院」。
告訴人或被害人如對於本判決不服者，應具備理由請求檢察官上
訴，其上訴期間之計算係以檢察官收受判決正本之日期為準。
                              書記官  林佩儒
中　　華　　民　　國　　111 　年　　11　　月　　23　　日
附錄本案論罪科刑法條：
中華民國刑法第30條
（幫助犯及其處罰）
幫助他人實行犯罪行為者，為幫助犯。雖他人不知幫助之情者，
亦同。
幫助犯之處罰，得按正犯之刑減輕之。

中華民國刑法第339條
（普通詐欺罪）
意圖為自己或第三人不法之所有，以詐術使人將本人或第三人之
物交付者，處5年以下有期徒刑、拘役或科或併科50萬元以下罰
金。
以前項方法得財產上不法之利益或使第三人得之者，亦同。
前二項之未遂犯罰之。

洗錢防制法第14條
有第二條各款所列洗錢行為者，處7年以下有期徒刑，併科新臺
幣5百萬元以下罰金。
前項之未遂犯罰之。
前二項情形，不得科以超過其特定犯罪所定最重本刑之刑。
　　　　　　　　　　　　　　　
附件：
臺灣南投地方檢察署檢察官起訴書
                                     111年度偵字第3226號
                                     111年度偵字第3948號
　　被　　　告　丙○○　女　36歲（民國00年00月0日生）
　　　　　　　　　　　　住南投縣○○鎮○○里00鄰○○巷00
　　　　　　　　　　　　　號
　　　　　　　　　　　　居南投縣○○鎮○○路000號
　　　　　　　　　　　　國民身分證統一編號：Z000000000號
上列被告因詐欺等案件，業經偵查終結，認應該提起公訴，茲將
犯罪事實及證據並所犯法條分敘如下：
　　　　犯罪事實
一、丙○○雖可預見交付他人金融帳戶或與金融帳戶功能類似之金
    融商品帳戶，可能幫助他人從事金融詐欺，竟仍不違背其本
    意，而基於幫助詐欺之犯意，於民國110年11月23日，向幣
    託公司申請虛擬貨幣帳戶，申請過後，丙○○遂將該虛擬貨幣
    帳戶之帳號、密碼、收款錢包地址等告知姓名年籍不詳之人
    ，該人取得丙○○所申辦之虛擬錢包相關資訊後，隨即轉交所
    屬之詐騙集團成員。該詐騙集團成員遂於110年11月23日下
    午1時許，以貸款需繳納財力證明，詐騙乙○○，使乙○○信以
    為真陷於錯誤，便依該詐騙集團成員指示，在統一便利超商
    弘運門市內，分別繳交新臺幣（下同）2萬元、1萬元、1萬
    元入丙○○所申辦之上開虛擬貨幣帳戶內之虛擬帳號（第二段
    條碼分別為011123Z000000000、011123Z000000000、011123
    Z000000000），再用以購買USDT虛擬貨幣；該詐騙集團成員
    復又於110年11月26日下午3時26分許，以貸款需繳交財力證
    明為由，詐騙甲○○，使甲○○信以為真陷於錯誤，而依該詐騙
    集團成員指示於同年月26日下午5時35分許，在統一便利超
    商五福店內，分3次分別存入2萬元入丙○○所申辦之虛擬錢包
    內（第二段條碼分別為011126Z000000000、011126Z0000000
    00、011126Z000000000）用以購買USDT虛擬貨幣。
二、案經乙○○訴由屏東縣政府警察局潮州分局、甲○○訴由臺東縣
    警察局臺東分局報告偵辦。
        證據及所犯法條
一、訊據被告丙○○對於前開犯罪事實坦承不諱，並有告訴人乙○○
    、甲○○陳述可參，並有告訴人乙○○之LINE對話記錄、繳款證
    明、繳款對應帳戶資料、虛擬貨幣開戶資料及本署111年度
    偵字第983號聲請簡易判決處刑書等在卷足憑，被告犯嫌應
    予認定。
二、核被告所為，係犯刑法第30條第1項、第339條第1項之幫助 
     詐欺罪嫌。
三、依刑事訴訟法第251條第1項提起公訴。
　  此　致
臺灣南投地方法院
中　　華　　民　　國　 111　　年　　8 　　月　　15　　日
　　　　　　　　　　　　　　　檢 察 官  張姿倩
本件正本證明與原本無異
中　　華　　民　　國　 111  　年　  9     月     9    日
                              書 記 官  羅瑩珊
所犯法條　　
刑法第30條第1項
幫助他人實行犯罪行為者，為幫助犯。雖他人不知幫助之情者，
亦同。
幫助犯之處罰，得按正犯之刑減輕之。
第339條第1項
意圖為自己或第三人不法之所有，以詐術使人將本人或第三人之
物交付者，處 5 年以下有期徒刑、拘役或科或併科 50 萬元以
下罰金。
以前項方法得財產上不法之利益或使第三人得之者，亦同。
前二項之未遂犯罰之。